【裁判字號】    89,竹小,83
【裁判日期】    890717
【裁判案由】    侵權行為損害賠償
【裁判全文】
臺灣新竹地方法院民事判決  八十九年度竹小字第八十三號
    原      告  丁○○
    訴訟代理人  甲○○
                丙○○
    被      告  乙○○
右當事人間侵權行為損害賠償事件，本院判決如左：
    主    文
被告應給付原告新台幣柒萬伍仟元，及自民國八十九年二月十二日起至清償日止按年
息百分之五計算之利息。
訴訟費用新台幣壹仟貳佰玖拾玖元由被告負擔。
本判決第一項得假執行。
    事實及理由
一、原告聲明：被告應給付原告新台幣（下同）七萬五千元，及自支付命令送達被告
    翌日起至清償日止按年息百分之五計算之利息；訴訟費用由被告負擔。
二、事實摘要：
    原告主張：緣被告於民國八十八年十二月十日委託訴外人卓越房屋仲介有限公司
    （簡稱卓越公司），欲以總價二百五十萬元購買原告所有、坐落桃園市○○○路
    一八六號八樓之房屋乙戶（含機械式停車位一個，簡稱系爭房屋一戶），卓越公
    司人員並帶同被告參觀系爭房屋後，被告乃於同日與卓越公司簽立要約書，經卓
    越公司人員之議價，原告於八十八年十二月十一日即同意將系爭房屋含機械式停
    車位一個以二百五十萬元出售予被告，而原告除於上開之要約書賣方簽章處簽名
    外，並約定於同年月二十日與被告簽定正式之不動產買賣契約，卓越公司人員乃
    將上情通知被告，並獲被告之首肯，是被告依該要約書，已有履行與原告簽立買
    賣本約之義務，惟屆時被告並未依約前來，事後雖被告與卓越公司人員改約於八
    十九年一月一日、一月四日前來與原告簽立買賣契約，惟屆時被告仍均未前來，
    嗣經原告委託卓越公司人員代發存證信函，催請被告前來訂約，詎被告仍置之不
    理，是被告顯有故意不履行訂立本約義務之情形，依前述要約書第五條之約定，
    被告自應賠償原告依買賣總價款百分之三計算之損害金即七萬五千元，爰訴請被
    告給付原告上開金額及自支付命令送達被告翌日起至清償日止按年息百分之五計
    算之利息等語；被告對於其有委託卓越公司以二百五十萬元之總價，向原告議價
    以買受原告所有之系爭房屋一戶，並與卓越公司簽訂有前述之要約書，嗣後接獲
    卓越公司之通知及其所發之存證信函後，拒不前往就系爭房屋一戶訂立正式之買
    賣契約乙節，固不否認，惟以：其於簽立該要約書時，並無看清楚該要約書之內
    容，也不知系爭房屋所屬之停車位係為機械式者，因於簽立要約書前，卓越公司
    人員並未帶同其前去查看該停車位，且其於簽立要約書當時，有向卓越公司人員
    表示停車位須為平面式者，否則其不想購買該房屋，迨其後來得知該停車位為機
    械式者時，已於要約期間屆滿之八十八年十二月十七日之前，向卓越公司人員表
    示不欲購買系爭房屋，是其拒不前往訂立買賣契約，並無何違約可言，原告自不
    得向其請求賠償所謂之違約損害賠償金七萬五千元及遲延利息之情，以資置辯。
三、法院之判斷：
（一）本件被告經合法通知，未於最後言詞辯論期日到場，核無民事訴訟法第三百八
      十六條各款所列情形，爰依原告聲請，由其一造辯論而為判決。
（二）原告主張被告於八十八年十二月十日委託訴外人卓越公司，欲以總價二百五十
      萬元購買原告所有、坐落桃園市○○○路一八六號八樓之系爭房屋乙戶，卓越
      公司人員並帶同被告參觀完系爭房屋後，被告乃於同日與卓越公司簽立要約書
      ，嗣後經卓越公司人員之議價，原告於八十八年十二月十一日即同意將系爭房
      屋含機械式停車位一個以二百五十萬元出售予被告，原告除於上開之要約書賣
      方簽章處簽名外，並約定於同年月二十日與被告簽定正式之不動產買賣契約，
      卓越公司人員乃將上情通知被告，惟屆時被告並未前來簽立買賣契約，事後卓
      越公司人員改約定於八十九年一月一日、一月四日，要求被告前來與原告簽立
      買賣契約，惟屆時被告仍均未前來，嗣經原告委託卓越公司人員正式代發存證
      信函，催請被告前來訂約，惟被告仍置之不理等情，業據原告提出要約書影本
      一份及存證信函影本二份為證，且為被告所不爭執，堪信原告此部分之主張為
      真實。原告另主張被告於簽立該要約書時，已明知系爭房屋附屬之停車位係機
      械式者，然其卻於原告承諾出售後，嗣後藉故不願前來訂立正式之買賣契約，
      已有違約乙節，惟為被告所否認，辯稱：於簽立要約書之前，卓越公司人員僅
      帶其參觀房屋，停車位部分並無，而伊於簽立要約書時，並未看清楚內容，不
      知要約書中有勾載停車位屬機械式者，且於簽要約書時，有向卓越公司人員表
      示該房屋所附之停車位須平面式者，伊才要購買，嗣後迨伊發現停車位為機械
      式者時，亦已向卓越公司人員表明不想購買該房屋，自無違約可言等語。故本
      件兩造間有爭執，應予審究者，在於：被告於簽立該要約書，或於要約期限屆
      滿前，是否已知悉系房屋附屬之停車位屬機械式者？其是否有於要約期限屆滿
      前，或於原告承諾出賣並通知其之前，已表明不願購買系爭房屋之意思表示？
      被告是否於簽訂要約書當時，有向卓越公司人員表明該房屋所附之停車位須為
      平面式者，其始願意購買該房屋？經查：
  １、被告不否認其於簽立該要約書前，已由卓越公司人員先帶其參觀完系爭房屋後
      ，始簽立該要約書之事實，雖其辯稱當時卓越公司人員並未帶其參觀該戶房屋
      所附屬之停車位，致其不知停車位係屬機械式者云云。惟查，依原告提出為被
      告所不爭執其真正之要約書之記載，其在要約書第一條有關買賣標的第三點「
      車位標示」欄之記載，業已載明該車位為Ｂ２層，並勾記為機械式停車位之情
      ，有該要約書影本一份在卷可憑，而被告既已於八十八年十二月十日在該要約
      書上簽名，嗣後復已攜回與該份要約書內容相同之備份回去，衡諸常情，其於
      簽約當時，或至少於攜回要約書備份回去查看後，應已知悉該停車位屬機械式
      之情形。雖被告辯稱其於簽約當時未仔細查看要約書之內容，簽完該要約書攜
      回後亦未予以查看云云，惟此與常情有違，且被告亦未能就此舉證以實其說，
      是其此部分所辯云云，已難遽採，準此，堪信被告於簽約當時，或至少於攜回
      該份要約書予以查看後，業已知悉該停車位屬機械式者之事實。
  ２、本件原告已於八十八年十二月十一日，同意以被告所出價之二百五十萬元總價
      出售其所有之系爭房屋及附屬之停車位，並於同日在該份要約書賣方簽章欄中
      簽名確認之情，有該份要約書影本可憑，已如前述。雖被告辯稱其於要約期限
      即八十八年十二月十七日屆滿前，已向卓越公司人員表示不欲購買該房屋，惟
      此為原告所否認，而原告迄未就其有撤回此一買賣要約之意思表示之有利於已
      之事實，舉證以實其說，況依原告所提出為被告所不否認其真正，並不爭執已
      收受之存證信函影本二份之內容觀之，益可證明並間接推認被告於要約期限屆
      滿前，不僅未撤回承買之要約意思表示，反而業已透由卓越公司而與原告數度
      約定正式簽訂買賣契約之時間，是被告辯稱其已於要約期限屆滿前，向卓越公
      司人員表示撤回買賣要約之意思表示云云，尚難以採信。
  ３、至被告另辯稱其於簽訂要約書當時，有向卓越公司人員表明該房屋所附之停車
      位須為平面式者，其始願意購買該房屋乙節，惟此為原告所否認，而被告迄未
      就此有利於己之事實予以舉證證明，是其此部分所辯，亦不足以採信。
（三）按「由本要約書而成立買賣預約時，買賣雙方應於共同指定之處所....，簽訂
      房地產買賣契約書，除雙方因買賣契約之內容無法合意外，買方或賣方如有一
      方不履行訂立本約之義務時，應支付他方買賣總價款百分之三之損害賠償金額
      」，系爭要約書第五條有明文約定。查，本件被告於八十八年十二月十日委託
      訴外人卓越公司以二百五十萬元之總價，向賣方即原告作購買系爭房屋之預約
      之要約意思表示，而原告已於翌日即八十八年十二月十一日承諾被告所為之該
      要約意思表示，且被告迄未於要約期限屆滿前為撤回該要約之意思表示，準此
      ，堪認兩造就系爭之房屋，已成立有效之買賣預約。詎被告嗣後卻藉詞不願與
      原告就系爭房屋簽訂正式之買賣契約，又無拒絕簽訂正式契約之正當理由，亦
      無該要約書第五條前段所指買賣雙方因契約內容合法合意之情形，依此，被告
      已有違約之情形，從而，原告依該要約書第五條之約定，請求被告賠償而給付
      其依該買賣總價款二百五十萬元之百分之三計算之損害賠償金七萬五千元，及
      該金額自支付命令送達被告翌日即八十九年二月十二日起至清償日止，按年息
      百分之五計算之利息，核屬有據，應予准許。
四、本件就主文第一項部分，係小額訴訟程序所為被告敗訴之判決，依民事訴訟法第
    四百三十六條之二十之規定，應依職權宣告假執行。
中      華      民      國    八十九    年      七      月     十七     日
                                  臺灣新竹地方法院新竹簡易庭
~B法      官  鄭政宗
右為正本係照原本作成。
如對本判決上訴，須於判決送達後廿日內向本院提出上訴狀。
~B法院書記官  沈藝珠
中      華      民      國    八十九    年      七      月     十七     日


司法院資訊處製作；財團法人民間司法改革基金會備份。
